【裁判字號】    99,司家聲,198
【裁判日期】    990319
【裁判案由】    核定遺產管理人報酬
【裁判全文】
臺灣高雄地方法院民事裁定           99年度司家聲字第198號
聲  請  人  蘇志成律師即被繼承人甲○○之遺產管理人
上聲請人聲請核定遺產管理人報酬事件，本院裁定如下：
    主  文
聲請人任被繼承人甲○○（男，民國○○○年○月○○日生，身
分證統一編號：Ｚ000000000號）之遺產管理人之報酬
核定為新臺幣肆萬元。
程序費用新臺幣壹仟元由被繼承人甲○○之遺產負擔。
    理  由
一、按「遺產管理人，得請求報酬，其數額由親屬會議按其勞力
    及其與被繼承人之關係酌定之。」、「依本法之規定應開親
    屬會議時，由當事人、法定代理人或其他利害關係人召集之
    。」、「親屬會議不能召開或召開有困難時，依法應經親屬
    會議處理之事項，由有召集權人聲請法院處理之。」，民法
    第1183條、第1129條、第1132條第2 項前段分別定有明文。
二、本件聲請意旨略以：聲請人前經本院98年度司財管字第201
    號民事裁定選任為被繼承人甲○○之遺產管理人，並已依法
    聲請本院對被繼承人甲○○之債權人及受遺贈人為公示催告
    。而被繼承人之遺產現由台灣台南地方法院民事執行處以97
    年度執字第60277 號拍定在案，茲因本件被繼承人無親屬會
    議可資酌定管理遺產之報酬，另聲請人管理本件遺產事宜已
    支出聲請費用新臺幣（下同）1,000 元及本件聲請費1,000
    元，且預計需再花費登報費400 元，爰依民法第1183條規定
    及參酌「代管無人承認繼承作業要點」第14點第3 項規定，
    以管理遺產報酬不得低於遺產現值百分之一為計算標準暨現
    今律師承辦案件收費行情，聲請本院裁定本件遺產管理報酬
    為40,000元等語。
三、經查：（一）本件被繼承人甲○○死亡後，其繼承人均已拋
    棄繼承權，且未經親屬會議選定遺產管理人，經本院選任聲
    請人為被繼承人之遺產管理人乙節，有聲請人提出之本院98
    年度司財管字第201 號民事裁定暨確定證明書附卷可稽，堪
    信為真實。準此，聲請人顯難召開親屬會議酌定其管理遺產
    之報酬，是其本於利害關係人之地位，聲請本院酌定報酬，
    洵屬有據。（二）聲請人主張之前揭事實，除上述裁定外，
    另據其提出公示催告聲請狀、台灣台南地方法院民事執行處
    99年3 月2 日南院龍97執正字第60277 號函、臺灣高雄地方
    法院自行收納款項統一收據等件影本為證，堪信為真實。（
    三）本院審酌：被繼承人之債權人有台灣土地銀行股份有限
    公司，除此之外，尚無其他債權人陳報債權、債務或遺贈，
    足見其遺產法律關係尚屬單純，無其他繁瑣事務代處理，且
    被繼承人之遺產已由台灣台南地方法院民事執行處拍定在案
    ，故審酌聲請人處理上開事務及後續所需時間之久暫、耗費
    人力之程度及各債權人受償權利之保障等一切情狀，認聲請
    人任被繼承人甲○○遺產管理人之報酬金額，核定為40,000
    元（含已代墊費用），即屬適當，爰酌定如主文第1 項所示
    。至財政部訂頒之「代管無人承認繼承遺產作業要點」第14
    點第3 項規定，國有財產局如任遺產管理人時請求管理遺產
    報酬之標準不得低於遺產現值1 ％，只是財政部內部所定供
    其內部人員參考之請求標準，並無拘束法院之效力，本院自
    得依個案參酌各種不同情況依職權核定，不受其限制，附此
    敘明。
四、末按依法應由關係人（包括聲請人、相對人及其他利害關係
    人）負擔費用者，法院裁定命關係人負擔時，應一併確定其
    數額，非訟事件法第24條第1 項所明定。經核本件聲請事件
    ，應徵之程序費用為1,000 元，依非訟事件法第157 條規定
    ，應由遺產負擔，爰併予確定如主文第2 項所示，併此敘明
    。
五、依非訟事件法第157 條、第24條第1 項，裁定如主文。
六、如對本裁定抗告，須於裁定送達後10日之不變期間內，向本
    院提出抗告狀，並繳納抗告費新臺幣1,000 元。
中    華    民    國    99    年    3     月    19    日
                  家事法庭  司法事務官  宋佳蓁

司法院資訊處製作；財團法人民間司法改革基金會備份。
